【裁判字號】    89,上訴,1042
【裁判日期】    890531
【裁判案由】    山坡地保育利用條例
【裁判全文】
臺灣高等法院刑事判決                          八十九年度上訴字第一四二號
    上  訴  人
    即  被  告  甲○○
    選任辯護人  曾國龍
右上訴人因山坡地保育利用條例案件，不服臺灣基隆地方法院八十八年度訴字第二七
五號，中華民國八十八年十一月三十日第一審判決（起訴案號：臺灣基隆地方法院檢
察署八十八年度偵字第二九五八號、第二九五九號）提起上訴，本院判決如左：
    主      文
上訴駁回。
    事      實
一、甲○○係佳仁華工程有限公司負責人，於民國（下同）八十六年七月一日向長鴻
    營造股份有限公司承包萬瑞快速道路瑞芳區工段第十六標、第十七標工程之土方
    工程。甲○○明知傾倒土方應依長鴻營造股份有限公司與前台灣省政府住宅及都
    市發展處約定傾倒於平溪棄土場，不得擅自在公有或他人山坡地內，傾倒廢土及
    設置涵管，並明知台北縣瑞芳鎮○○○段大境內小段第一三五地號、第一六之五
    地號土地為他人私有山坡地及如附圖未登錄地為公有地，竟於八十七年七月十四
    日起（起訴書誤繕為八十七年六月上旬某日），僱用不知情司機、工人擅自埋設
    涵管，並將上開工程之廢土傾倒於上開公有及他人山坡地內（如附圖所示）共計
    ０．八八九公頃。嗣經前台灣省政府住宅及都市發展處檢舉，偕同該處北區工程
    組勘查發現制止，甲○○始於八十七年十二月間（起訴書誤繕為八十八年，逕予
    更正）陸續清運而回復原狀。
二、案經台北縣政府報請台灣基隆地方法院檢察署檢察官偵查起訴及追加起訴。
    理      由
一、訊據上訴人即被告甲○○固坦承於八十七年七月間傾倒棄土之事實不諱，惟矢口
    否認有右揭犯行，辯稱：伊暫置廢土越界，乃因地主陳定買指界錯誤，而伊亦疏
    未請地政機關複丈，純屬過失，發現越界時，即趕緊回復原狀，是伊並無任何犯
    罪故意云云。
二、經查：右揭事實，業據證人即台北縣政府農業局職員蔡瑞格於原審法院審理時指
    證歷歷，核與證人即長鴻營造股份有限公司職員鄭長和、前台灣省政府住宅及都
    市發展處北區工程組萬瑞第三公務所主任黃文龍於警訊及偵訊時所為證述、證人
    即八十七年十月二十一日前往履勘之台北縣警察局瑞芳分局四腳亭派出所警員鄭
    忠信、台北縣政府瑞芳鎮公所職員蘇東敏及張瑞雄於原審法院履勘時所為證述相
    符，並有台北縣政府八十八年四月二十九日八八北府農六字第一六０三九八號函
    所附之附件在卷（見偵字第二九五九號卷第一頁）為憑，復經原審法院前往現場
    履勘製有勘驗筆錄二紙、照片六幀附卷（見原審卷第一二五頁、第一四七頁、第
    一三三頁至第一三四頁）可考，又檢舉函雖表明八十七年六月上旬被告即有傾倒
    廢土之情，惟證人蔡瑞格於原審到庭證稱：伊在八十七年十月二十一日始履勘現
    場等語，而被告亦提出八十七年七月九日購買涵管之發票影本為證，並無證據證
    明被告確實在八十七年六月上旬即棄置廢土，是應以被告所供：八十七年七月十
    四日開始傾倒廢土等語，較為可採。又右開土地經行政院以六十八年十一月二十
    一日台六十八經字一一七○一號函核定及台灣省政府以六十九年二月六日六九府
    農山字第一二○一六六號公告為法定山坡地範圍，此有台北縣政府八十八年七月
    十九日八八北府農二字第二七二五三一號函在卷（見原審卷第四十八頁）可稽，
    如附圖所示複丈成果圖雖於八十八年一月二十五日指界測量，此有台北縣瑞芳鎮
    地政事務所八十八年七月七日八八北縣瑞地二字第三八八六號函在卷（見原審卷
    第四十六頁）可稽，惟證人台北縣警察局瑞芳分局四腳亭派出所警員鄭忠信、台
    北縣政府瑞芳鎮公所職員蘇東敏、張瑞雄於原審法院前往現場履勘時均證稱：當
    初（即八十七年十月二十一日履勘）到現場看到的範圍與蔡瑞格所指範圍相同等
    語，且證人即台北縣瑞芳地政事務所職員歐陽駿於原審法院前往現場履勘時亦證
    稱：當時係依台北縣政府農業局指定範圍測量，如附圖南端Ａ部分後段有一部分
    涵管堆置其上等語，且被告亦坦承：如附圖中間部分有埋設涵管，埋設涵管要整
    平後才能埋設，不直不平坦涵管無法埋設等語，顯然如附圖所示區域除被告僱用
    不知情司機傾倒廢土外，仍有因埋設涵管而整地之情，自無法僅以被告傾倒廢土
    量或區域，而認證人蔡瑞格之指界測量錯誤；再被告既明知傾倒廢土必經土地所
    有權人同意，而其僅租用台北縣瑞芳鎮○○○段大境內小段第一三三號、第一三
    四號私人土地（如後說明），在傾倒廢土之初即應明確認知所承租土地範圍，以
    免違法而失承租土地之用意，則被告僅聽從地主陳定買之指界而未正確丈量承租
    土地範圍，被告所僱用載運廢土之司機當然亦無法知悉可傾倒之正確範圍，則司
    機傾倒廢土有可能踰越被告所承租土地之範圍之情形，應為被告所能預見，被告
    仍放任所僱用司機隨處傾倒，顯然並不違背其本意，被告難謂無不確定故意。綜
    上所述，被告所辯，不足採信。本件事證明確，被告犯行堪以認定。
三、核被告甲○○所為，係犯山坡地保育利用條例第三十四條第一項之罪。（至如附
    圖所示土地雖有未登錄地溝，然因被告已回復原狀，而證人蔡瑞格於原審到庭表
    示無法確定是否有野溪，核與證人陳定買於原審到庭證稱：有下雨才有水，沒下
    雨就沒有水溝等語相符，顯然如附圖所示土地如山凹容易積水，尚無法判定是否
    有違反水土保持之問題）被告僱用不知情司機及工人從事埋設涵管及傾倒廢土，
    為間接正犯。
四、原審認被告罪證明確，適用山坡地保育利用條例第三十四條第一項，刑法第十一
    條前段、第七十四條第二款之規定，並爰審酌被告犯罪之動機、目的、手段、品
    行、智識程度、所生危害、犯罪後之態度等一切情狀，量處有期徒刑一年六月。
    並說明被告雖曾於七十七年六月十七日因貪污、侵佔案件，經臺灣基隆地方法院
    判處有期徒刑三年四月及七月，定應執行刑三年十月確定，經減刑，於八十年一
    月一日執行完畢，然其於五年內未曾受有期徒刑以上刑之宣告，此有台灣高等法
    院檢察署刑案紀錄簡覆表附卷可佐，因被告行為後已儘速回復原狀，且犯後知悔
    悟，原審認其受有期徒刑之宣告，當知所警惕而無再犯之虞，所宣告之刑以暫不
    執行為適當，而併宣告緩刑四年。並說明因被告已回復原狀，此有八十八年一月
    二
    十七日上午十一時會勘紀錄在卷可考，且經原審二次前往現場履勘，涵管已他移
    ，而不宣告沒收。並說明起訴意旨另以：被告於台北縣瑞芳鎮○○○段大境內
    小段第一三三號、第一三四號土地棄置廢土，因認被告涉有違反山坡地保育利用
    條例第三十四條第一項之罪云云，惟訊據被告堅決否認有上開犯行，辯稱：上開
    土地業
    於棄置廢土前，取得土地所有權人同意等語，核與證人即上開土地所有權人陳定
    買
    、郭定清、駱萬能、鄒枝和均於原審到庭隔離證稱：確實同意被告使用上開土地
    等語相符，並有同意書在卷為憑，自堪信被告所辯為真實，則被告所為此部分行
    為，尚無違反山坡地保育利用條例，惟檢察官認此部分與起訴事實有方法結果之
    牽連關係，無庸另為無罪之諭知。認事用法，核無不合，量刑亦屬適當。被告上
    訴意旨猶執前詞指摘原判決不當，為無理由，應予駁回。
據上論斷，應依刑事訴訟法第三百六十八條，判決如主文。
本案經檢察官劉靜婉到庭執行職務。
中     華     民     國    八十九   年       五       月     三十一     日
                             臺灣高等法院刑事第十五庭
                                 審判長法  官  房  阿  生
                                       法  官  胡  泉  田
                                       法  官  雷  元  結
右正本證明與原本無異。
如不服本判決應於收受送達後十日內向本院提出上訴書狀，其未敘述上訴之理由者並
得於提起上訴後十日內向本院補提理由書（均須按他造當事人之人數附繕本）。
                                       書記官  梁  雅  華
中     華     民     國    八十九   年       六       月       二       日
附錄：本案論罪科刑法條全文
山坡地保育利用條例第三十四條：
違反第十條規定者，處六月以上五年以下有期徒刑，得併科新臺幣六十萬元以下罰金
。
前項情形致釀成災害者，加重其刑至二分之一；因而致人於死者，處五年以上十二年
以下有期徒刑，得併科新臺幣一百萬元以下罰金；致重傷者，處三年以上十年以下有
期徒刑，得併科新臺幣八十萬元以下罰金。
因過失犯第一項之罪致釀成災害者，處一年以下有期徒刑，得併科新臺幣六十萬元以
下罰金。
第一項未遂犯罰之。
犯本條之罪者，其墾殖物、工作物、施工材料及所使用之機具沒收之。


司法院資訊處製作；財團法人民間司法改革基金會備份。
